臺灣高雄地方法院刑事判決　　　　　　　93年度易字第1281號
公　訴　人　臺灣高雄地方法院檢察署檢察官
被　　　告　戊○○
選任辯護人　林敏澤律師
　　　　　　李亭萱律師
上列被告因詐欺案件，經檢察官提起公訴（92年度偵緝字第1675
號），本院判決如下：
    主  文
戊○○共同連續商業負責人，以明知為不實之事項，而填製會計
憑證，處有期徒刑陸月，如易科罰金，以銀元參佰元即新臺幣玖
佰元折算壹日。緩刑參年，並應向國庫支付新臺幣伍萬元。
    事  實
一、緣戊○○為己○○（另經臺灣高等法院高雄分院以94年度上
    易字第282 號判處有期徒刑2 年確定）之外甥女，任職於己○○實際負責經營、位於高雄縣鳳山市○○街32號13樓B2之
    「嘉韻鋼琴行」，負責教授鋼琴及操作刷卡機，竟與己○○
    共同基於填製不實會計憑證之信用卡簽帳單及意圖為自己不
    法所有之概括犯意聯絡，連續：由己○○於民國87年間在
    民生報刊登「消災、解厄、改運」之廣告，適乙○○（原名
    宋長興）因諸事不順，於同年4 月底某日，循上開廣告與己○○聯絡，己○○乃向乙○○佯稱經卜卦結果，乙○○係因
    遭女鬼纏身始屢屢破財，要求乙○○交付金錢由其保管，即
    可改運且不再破財，並由戊○○帶同乙○○至高雄縣澄清湖
    附近某別墅，告知該別墅乃己○○之產業，藉以表示己○○
    財力雄厚，絕非假借算命騙財之人，以取信乙○○，致乙○○陷於錯誤，自87年5 月3 日起至同年月20日止，陸續交付
    新臺幣（下同）計22萬元予己○○；己○○得款後，再向
    乙○○佯稱認識台南一名法力高強之師父，可施以埋錢改運
    之法術（即將現金埋藏在地底下以求發財），數年後即有上
    億元財產，致乙○○陷於錯誤，同意埋錢作法，惟乙○○當
    時已無現金可供埋錢，己○○乃提議以「假消費、真刷卡」
    方式換取現金，經乙○○同意，己○○、戊○○乃自87年4
    月26日起至同年8 月18日止，在「嘉韻鋼琴行」，明知乙○○並無在該鋼琴行購買樂器或繳交學費之實際消費行為，仍
    以乙○○所持有之中興銀行、花旗銀行、富邦銀行、中國信
    託銀行、中國國際商業銀行、中央信託局等6 張信用卡，由
    戊○○操作刷卡機刷卡，而填製如附表一所示具會計憑證性
    質之簽帳單21紙（均一式3 聯，分別為客戶存查聯、特約商
    店聯、聯合信用卡中心存查聯），合計刷卡金額49萬1 千元
    （金額、日期詳附表一所示），經乙○○在上開簽帳單上簽
    名後，由己○○持簽帳單之聯合信用卡中心存查聯向上開發
    卡銀行請款，致各該銀行陷於錯誤，如數代墊附表一所示刷
    卡金額予己○○，而乙○○則以此方式，交付現金予己○○
    供埋錢作法之用；嗣於87年9 月間，己○○再向乙○○佯
    稱須再施以埋錢、奇門遁甲等法術，致乙○○陷於錯誤，向
    國泰人壽公司以保單質借7 萬元後，交由戊○○轉交己○○
    ；乙○○為繳納上開信用卡刷卡費用，乃於87年10月間另
    向板信商業銀行貸款40萬元，己○○得悉後，即向乙○○佯
    稱因乙○○會破財不宜自己保有金錢，要求乙○○將貸得之
    款項交由其保管，並表示會代乙○○繳納信用卡帳款，致乙○○陷於錯誤，再於同年月22日匯款33萬元予己○○。嗣至
    88年5 月間，己○○應允保管現金之期限到期，卻遲未還款
    ，且多方推託，並自88年底即避不見面，乙○○至此始知受
    騙。
二、己○○於88年間認識辛○○，即與戊○○復共同承前開之犯
    意聯絡，互相唱和，由己○○向辛○○佯稱認識一名道行高
    深、專為人埋錢作法之師父，可代辛○○請求該名師父埋錢
    作法，以改變財運，並幫辛○○卜卦算命，復出示報紙刊登
    之「聖卦、橫財」廣告及土地所有權狀，以取信辛○○，戊○○則在旁一同遊說辛○○，表示其自身亦有請師父埋錢作
    法，財運確實因此好轉而簽中六合彩獎金，致辛○○陷於錯
    誤，分別於88年6 月29日、同年10月30日，以上開「假消費
    、真刷卡」換取現金方式，在「嘉韻鋼琴行」，以辛○○所
    持有之富邦商業銀行信用卡，由戊○○操作刷卡機刷卡，而
    填製如附表二所示具會計憑證性質之簽帳單2 紙（亦均為一
    式3 聯），合計刷卡金額18萬5 千元，經辛○○在上開簽帳
    單上簽名後，由己○○持簽帳單之聯合信用卡中心存查聯向
    上開發卡銀行請款，致該銀行陷於錯誤，如數代墊附表二所
    示刷卡金額予己○○。嗣至90年1 月間，因辛○○需款急用
    ，向己○○要求取回埋錢之現金，為己○○藉詞推拖，避不
    見面，辛○○至此始知受騙。
二、案經乙○○訴由臺灣高雄地方法院檢察署檢察官偵查起訴。
    理  由
一、證據能力之認定
    本判決下列所引告訴人乙○○、丁○○、丙○○及甲○○等
    人於警詢及偵訊中未經具結所為之陳述，固均屬傳聞證據，
    惟業經檢察官、被告及其辯護人同意作為本案證據，本院審
    酌上開言詞陳述作成時，並無不當取供或有何外力介入干擾
    而無法自由陳述等情形，認均適當作為本案證據，依刑事訴
    訟法第159 條之5 第1 項規定，具有證據能力。
二、認定犯罪事實所憑之證據及理由
（一）上開犯罪事實，業據被告於本院審理時坦承不諱，就乙○○受騙部分，並經證人即告訴人乙○○於偵查中就上開誤
      信女鬼纏身、埋錢作法之說而受騙，因此陸續領現付款，
      或以「假消費、真刷卡」，或以保單質借等方式付款，或
      將另向板信商業銀行貸得之款項匯款交付等過程證述綦詳
      ，並有乙○○所有華南商業銀行及台東中小企業銀行帳戶
      之交易明細表（陸續領取現金計22萬元之紀錄）、國泰人
      壽公司給付明細表（保單質借7 萬元之證明）、板信商業
      銀行匯出匯款申請書（匯款33萬元之證明）、乙○○向板
      信商業銀行貸款40萬元所簽發之本票各1 份，及附表一所
      示簽帳單21紙附卷可稽；至辛○○受騙部分，則經證人辛○○於本院結證：除己○○外，被告也一起說服我，說她
      自己也拿錢請師父埋錢作法，財運因此好轉並簽中六合彩
      獎金，2 次刷卡時，都是我將卡交給己○○轉交給被告刷
      卡等語甚明，並有附表二所示簽帳單2 紙及卜卦資料、「
      聖卦、橫財」之報紙廣告各1 份在卷為憑，足徵被告之自
      白與事實相符，堪以採信。是本件事證明確，被告參與詐
      欺取財並負責操作刷卡等犯行，事證明確，足以認定，應
      依法論科。
（二）至檢察官補充理由書固認就辛○○部分，被告與己○○共
      同詐得之金額，係辛○○自88年6 月間至89年年底以現金
      、匯款或以前揭判決有罪之附表二「假消費、真刷卡」方
      式，所交付合計360 萬2 千5 百元之款項，惟被告否認辛○○交付現金及匯款部分（即逾附表二所示金額部分），
      其亦涉有詐欺犯行，參酌證人辛○○於本院所證：我交現
      金給己○○時，我有看過被告，但不記得幾次，約88年底
      鋼琴行搬到七賢路時，就沒有看過被告等語，足見辛○○
      自88年年底起所陸續交付之現金部分，被告有無參與犯行
      ，即有可疑，而就辛○○於88年年底以前交付之現金部分
      ，證人辛○○就所交付現金之次數、時間、數額、被告以
      何種方式共同詐騙等，均無法加以特定或詳細說明，自無
      從以之逕為不利被告之認定；此外，檢察官亦未能提出其
      他證據足資證明被告就辛○○交付現金或匯款部分，確實
      參與詐騙行為，堪認此部分與前揭認定被告有罪部分無涉
      ，惟此部分既未據檢察官提起公訴或請求併案審理，本院
      自毋庸為任何諭知或將之退由檢察官另行辦理，併此指明
      。
三、論罪科刑
（一）被告行為後，如附表三所示刑法相關規定均業經修正，並
      俱於95年7 月1 日施行，玆經整體比較結果，裁判時法並
      未較為有利，依刑法第2 條第1 項從舊從輕原則之規定，
      自應適用行為時即修正前法，先予敘明。次按以信用卡刷
      卡消費，特約商店必須製作簽帳單一式3 聯，由刷卡人於
      其上簽名認證後，特約商店除將其中1 聯交由刷卡人收執
      ，1 聯持向財團法人聯合信用卡處理中心或發卡銀行請款
      外，另1 聯則由特約商店留存作為內部憑證，再憑以製作
      記帳憑證並登入帳簿，於此簽帳單乃足以證明會計事項發
      生之會計憑證，以假消費真借款之不實事項，填製簽帳單
      ，縱未按規定設置帳簿，仍應成立商業會計法第71條第1
      款之罪（最高法院88年度台上字第1149號判決要旨參照）
      。又商業會計法業於95年5 月24日修正公佈，於同年月26
      日生效，有關同法第71條第1 款於修正前、後之構成要件
      均屬相同，然修正前之法定刑為「5 年以下有期徒刑、拘
      役或科或併科新臺幣15萬元以下罰金」，修正後之法定刑
      則為「5 年以下有期徒刑、拘役或科或併科新臺幣60萬元
      以下罰金」，經比較結果，自應依前開刑法第2 條第1 項
      之規定，適用較有利被告之行為時法即舊法規定。
（二）是核被告所為，係犯修正前商業會計法第71條第1 款之商
      業負責人以明知為不實之事項，而填製會計憑證罪，及刑
      法第33 9條第1 項詐欺取財罪。被告就上開犯行，與己○○有犯意聯絡及行為分擔，為共同正犯（修正後刑法第28
      條，刪除陰謀犯、預備犯亦得成立共同正犯之規定，限於
      共同實行犯罪行為者始得成立共同正犯，惟就被告而言，
      於新舊法，均構成共同正犯，並無有利或不利之比較問題
      ，依法律適用之一般原理原則，應逕行適用現行有效之新
      法）；就上開商業會計法部分，被告雖非「嘉韻鋼琴行」
      之商業負責人，然其與該鋼琴行之商業負責人己○○，共
      同實行此部分之犯行，依修正前刑法第31條第1 項之規定
      ，仍應以共同正犯論之。被告所為上開犯行，均時間緊接
      ，手法相同，分別觸犯構成要件相同之罪名，顯均係基於
      概括之犯意為之，應依修正前刑法第56條連續犯之規定，
      各論以一罪，並均加重其刑。被告所犯上開2 罪，有方法
      、目的之牽連關係，依修正前刑法第55條牽連犯規定，從
      一重論以修正前商業會計法第71條第1 款之罪。就被害人
      乙○○部分，被告「假消費、真刷卡」之行為，業為起訴
      書記載甚明，起訴意旨雖漏載商業會計法第71條第1 款之
      罪，然此部分應認已提起公訴；又前揭犯罪事實欄一及
      二部分，雖未據起訴，惟此部分與經起訴部分，既有連續
      犯、牽連犯之裁判上一罪關係，當為起訴效力所及，本院
      自得併予審理，附此敘明。
（三）爰審酌被告與其阿姨己○○共同以埋錢作法、改運為由，
      詐騙乙○○、辛○○，所詐款項非微，並利用「假消費、
      真刷卡」方式，向發卡銀行詐得現金，助長社會不法使用
      信用卡之歪風，危害金融交易秩序，所為實無可取，惟念
      其犯後終知坦承犯行，態度尚可，於整起犯行中所扮演之
      角色、負擔之工作、涉入之程度等，均遠較己○○輕微，
      且業已分別與乙○○、辛○○各以10萬元達成和解，並給
      付完畢，有和解筆錄2 份（本院96年度附民字第147 、14
      8 號）及收據2 紙在卷可參，獲乙○○、辛○○諒解而表
      示不予追究等一切情狀，量處如主文所示之刑，並比較行
      為時、中間時及裁判時之刑法第41條易科罰金之規定（詳
      附表四），依刑法第2 條第1 項規定，適用較有利之中間
      時即90年1 月10月修正之刑法第41條，亦即95年7 月1 日
      修正施行前刑法第41條規定，諭知易科罰金之折算標準，
      以資懲儆。又被告未曾因故意犯罪受有期徒刑以上刑之宣
      告，有臺灣高等法院被告前案紀錄表在卷可按，茲念被告
      因一時失慮而觸法，犯後坦承犯行，並與被害人達成和解
      ，確有悔意，諒經此偵審程序及科刑教訓，當知一改前非
      ，應無再犯之虞，認尚無逕對初犯之被告施以短期自由刑
      之必要，所宣告之刑以暫不執行為適當；復斟酌被告犯行
      對法益造成之侵害及檢察官、被告、辯護人之意見，認所
      宣告之緩刑宜附加向國庫支付5 萬元之條件，較為妥適，
      爰參照最高法院95年度第8 次刑事庭會議決議意旨（即緩
      刑之宣告，無庸比較新舊法，應逕行適用新法），逕依修
      正後刑法第74條第1 項第1 款、第2 項第4 款規定，併予
      諭知緩刑3 年，並命向國庫支付5 萬元，以啟自新。
四、不另為無罪諭知部分
（一）公訴意旨另以：被告與己○○於83年間，共同基於為自己
      不法所有之概括犯意聯絡，由己○○向丁○○佯稱所經營
      之珠寶買賣生意利潤豐厚，被告則在旁鼓吹，遊說丁○○
      共同出資，並承諾1 年後將給付丁○○4 成紅利，丁○○
      不疑有他，遂自83年6 月10日起至同年7 月25日止，陸續
      交付計860 萬元予己○○；嗣於85年10月間，己○○又向
      丁○○、丙○○（即丁○○之母）、甲○○（即丙○○之
      友人），佯稱需繳交手續費，始能領取已匯入其帳戶之珠
      寶買賣所得，丁○○等人為求順利取回利潤，乃在被告陪
      同下，陸續自86年4 月20日起至87年5 月18日止，分別匯
      款計19 5萬元予己○○，前後丁○○等人共計給付己○○
      1,055 萬元，嗣屢向己○○追索，均未獲置理，始知受騙
      ，因認被告涉有詐欺取財罪嫌云云。
（二）按犯罪事實應依證據認定之，無證據不得認定其犯罪事實
      ，刑事訴訟法第154 條第2 項定有明文。又刑事訴訟上證
      明之資料，無論其為直接或間接證據，均須達於通常一般
      之人均不致有所懷疑，而得確信其為真實之程度，始得據
      為有罪之認定，若關於被告是否犯罪之證明未能達此程度
      ，而有合理懷疑之存在，致使無從形成有罪之確信，根據
      「罪證有疑，利於被告」之證據法則，即不得遽為不利被
      告之認定（最高法院76年度台上字第4986號判例參照）。
（三）訊據被告堅詞否認有此部分詐欺取財犯行，辯稱：丁○○
      等人並未將860 萬元交給我，我只有曾經在台北幫己○○
      寫過1 次匯款單，己○○是我阿姨，她請我幫她寫，所以
      我沒有懷疑等語。經查：
   1、丁○○於警、偵時雖指訴於83年間，為投資己○○所經營
      之珠寶買賣生意，分別於同年6 月10、21、30日及7 月12
      、25日，以現金方式交付160 萬元、200 萬元、200 萬元
      、120 萬元、180 萬元，合計860 萬元予己○○等語，但
      未能提出任何投資證明或付款單據，僅稱其母親丙○○在
      場；然衡情，860 萬元之投資數額甚為龐大，上開各筆百
      萬元之款項，亦非小數目，丁○○竟於短短2 個月間，以
      現金方式給付投資款，卻未索取相關證明，亦無法就資金
      來源提出提領紀錄等相關證明，則其此部分指訴內容之真
      實性，即有可疑。又丁○○、丙○○固指稱為取回上開投
      資款，己○○告以須繳納手續費，渠等乃分別於86年4 月
      20、23、28日，匯款65萬元、40萬元、18萬元予己○○，
      再分別於約1 年後即87年2 月15日商請甲○○幫忙給付47
      萬元，於同年5 月18日則匯款25萬元予己○○，以上合計
      195 萬元等語；惟丁○○等人在83年間之860 萬元投資款
      未能收回之情形下，於相隔數年後之86年間，竟僅因己○○無何憑據或擔保之片面說詞，又陸續給付高達百萬元之
      款項，並於87年間，在仍未能取回分文之情形下，再度央
      請友人或由自己給付數十萬元，實有異常情，丁○○等人
      此部分之指訴，亦難遽採。
   2、至甲○○匯款47萬元部分，被告固坦承填寫匯款單，惟該
      筆匯款之性質為何，據丁○○於偵訊時指稱：甲○○是我
      母親朋友，因我沒錢繳手續費，我母親才請她幫忙，她不
      是投資者等語；甲○○於警、偵時則陳稱：47萬元是己○○向我週轉幾日之用，因己○○表示要算利息甚至給雙倍
      之利息，我才借她周轉，己○○說她無錢可繳手續費，因
      她是丁○○的朋友，我才同意拿47萬元借她等語，顯然關
      於甲○○係因丁○○等人之求助而匯款，或因己○○遊說
      加以利息引誘始受騙匯款，丁○○、甲○○所述不一，何
      者為真，不無可疑。
   3、綜上，丁○○等人之指述既有上開重大瑕疵，難以之作為
      不利於被告之認定，而綜觀全部卷證，除丁○○等人之指
      述外，並無其他積極證據足資證明己○○確實詐騙丁○○
      等人，且被告亦參與其中，公訴人亦未能提出證據供本院
      調查；況臺灣高等法院高雄分院94年度上易字第282 號確
      定判決，就該案被告己○○涉犯詐騙丁○○等人之犯行部
      分，亦認欠缺積極證據足以證明成罪，益徵此部分之證據
      確實有所不足，揆諸上開說明，就起訴書所載被告此部分
      詐欺犯行，即屬不能證明被告犯罪，本應為無罪之諭知，
      惟因公訴人認此部分，與本件經判決有罪之詐欺取財部分
      ，有連續犯之裁判上一罪關係，爰不另為無罪之諭知。
據上論斷，應依刑事訴訟法第299 條第1 項前段，（修正前）商
業會計法第71條第1 款，刑法第2 條第1 項前段、第11條、第28
條、（修正前）第56條、第339 條第1 項、（修正前）第55條、
（修正前）第41條第1 項前段、第74條第1 項第1 款、第2 項第
4 款，罰金罰鍰提高標準條例第1 條前段、（修正前）第2 條，
判決如主文。
本案經檢察官庚○○到庭執行職務。
中　　華　　民　　國　　96　　年　　6 　　月　　26　　日
                  刑事第十五庭  審判長法　官  唐照明
                                      法　官  梁淑美
                                      法　官  周宛瑩
以上正本證明與原本無異。
如不服本判決，應於判決送達後10日內，向本院提出上訴狀。
中　　華　　民　　國　　96　　年　　6 　　月　　27　　日
                                      書記官  彭帥雄
附表一：
編號　時間　　  金額　　 信用卡卡號          發卡銀行
1 　  87.4.26   16,000　 000000000000000005  中國國際商
                                             業銀行
2　　 87.5.8　  10,000 　0000000000000000    中央信託局
3　　 87.5.8　  10,000 　0000000000000000    中央信託局
4　　 87.5.8　  10,000 　0000000000000000    中央信託局
5　　 87.5.8　  10,000 　0000000000000000    中央信託局
6　   87.5.8　  10,000　 0000000000000000    中央信託局
7　　 87.5.26   20,000 　0000000000000000    花旗銀行
8　　 87.5.26   30,000 　0000000000000000    花旗銀行
9　　 87.5.26   30,000 　0000000000000000    花旗銀行
10 　 87.5.27   45,000 　0000000000000000    中國信託銀行
11    87.5.27   50,000 　0000000000000000    富邦商業銀行
12　  87.6.9　  30,000 　0000000000000000    富邦商業銀行
13　  87.6.9　  30,000 　0000000000000000    富邦商業銀行
14　  87.6.10   20,000 　0000000000000000    富邦商業銀行
15　  87.6.10   20,000 　0000000000000000    富邦商業銀行
16　  87.7.5　  25,000 　0000000000000000    中興商業銀行
17　  87.7.5　  30,000 　0000000000000000    中興商業銀行
18　  87.7.6　  30,000 　0000000000000000    中興商業銀行
19　  87.7.6　  15,000 　0000000000000000    中興商業銀行
20　  87.8.18   25,000 　0000000000000000    中國商業銀行
21　  87.8.18   25,000　 0000000000000000    中國商業銀行
附表二：
編號　時間　　  金額　　 信用卡卡號          發卡銀行
1 　  88.6.29   35,000　 0000000000000000    富邦商業銀行
2     88.10.30  150,000  0000000000000000    富邦商業銀行
附表三：
┌────┬────────────┬────────────┬──────┬─────┐
│變更部分│行為時法（下稱舊法）之內│裁判時法（下稱新法）之內│比較理由    │比較結果  │
│        │容                      │容                      │            │          │
├────┼────────────┼────────────┼──────┼─────┤
│【擬制之│因身分或其他特定關係成立│因身分或其他特定關係成立│無身分或其他│新法有利。│
│正犯】刑│之罪，其共同實施或教唆幫│之罪，其共同實行、教唆或│特定關係之共│          │
│法第31條│助者，雖無特定關係，仍以│幫助者，雖無特定關係，仍│同正犯、教唆│          │
│第1 項  │共犯論。                │以正犯或共犯論。但得減輕│犯、幫助犯，│          │
│        │                        │其刑。                  │衡情其可罰性│          │
│        │                        │                        │較有身分或特│          │
│        │                        │                        │定關係者為輕│          │
│        │                        │                        │，不宜同罰，│          │
│        │                        │                        │故增設但書規│          │
│        │                        │                        │定得減輕其刑│          │
│        │                        │                        │。          │          │
├────┼────────────┼────────────┼──────┼─────┤
│【連續犯│連續數行為而犯同一罪名者│刪除。                  │新法將連續犯│舊法有利。│
│之刪除】│，以一罪論。但得加重其刑│                        │之規定刪除後│          │
│刑法第56│二分之一。              │                        │，除非符合「│          │
│條      │                        │                        │接續犯」或「│          │
│        │                        │                        │包括一罪」之│          │
│        │                        │                        │情形，可認構│          │
│        │                        │                        │成單一犯罪外│          │
│        │                        │                        │，均應認係數│          │
│        │                        │                        │罪併罰。是此│          │
│        │                        │                        │刪除雖非犯罪│          │
│        │                        │                        │構成要件之變│          │
│        │                        │                        │更，但顯已影│          │
│        │                        │                        │響行為人刑罰│          │
│        │                        │                        │之法律效果，│          │
│        │                        │                        │自屬法律有變│          │
│        │                        │                        │更。        │          │
├────┼────────────┼────────────┼──────┼─────┤
│【罰金刑│法定刑有處罰金（銀元）者│刑法施行法第1 條之1 規定│刑法之貨幣單│被告所犯刑│
│貨幣單位│，依罰金罰鍰提高標準條例│，94年1 月7 日刑法修正施│位由銀元變更│法第339 條│
│之變更】│第1 條前段規定，就其數額│行後，分則編所定罰金貨幣│為新台幣，且│第1 項之罰│
│        │得提高為10倍；再依現行法│單位為新台幣，且分則編未│刑法分則之罰│金刑，適用│
│        │規所定貨幣單位折算新台幣│修正之條文定有罰金者，提│金數額，亦視│新舊法所科│
│        │條例第2 條規定，以3 倍折│高其數額為30倍；但72年6 │該分則先前曾│之數額均相│
│        │算新台幣。即將原法定罰金│月26日至94年1 月7 日新增│修正與否，而│同，是以新│
│        │刑度之銀元，以30倍換算新│或修正之條文，則提高其數│分別提高3 或│法並未較有│
│        │台幣。                  │額為3 倍。              │30倍。      │利。      │
├────┼────────────┼────────────┼──────┼─────┤
│【罰金刑│（銀元）1 元以上。      │新台幣1000 元以上。     │新法提高罰金│舊法有利。│
│之下限】│參照上開規定，經提高10倍│                        │刑之下限（由│          │
│刑法第33│後，再折算新台幣，即新台│                        │新台幣30元提│          │
│條第5 款│幣30元。                │                        │高至1000元）│          │
│        │                        │                        │。          │          │
├────┴────────────┴────────────┴──────┴─────┤
│綜上比較結果，以連續犯之刪除對被告影響最為重大，故以舊法較有利於被告。                │
└───────────────────────────────────────────┘
附表四：
┌──────┬───────────────────┬──────────┐
│法條        │內容                                  │備註                │
├──────┼───────────────────┼──────────┤
│90年1 月10日│犯最重本刑為3 年以下有期徒刑以下之刑之│依罰金罰鍰提高標準條│
│修正前刑法第│罪，而受6 個月以下有期徒刑或拘役之宣告│例第2 條規定（已於95│
│41條（行為時│，因身體、教育、職業或家庭之關係，執行│年5 月17日修正刪除，│
│法）        │顯有困難者，得以1 元以上3 元以下折算1 │於同年7 月1 日施行）│
│            │日，易科罰金。                        │，提高100 倍後，再折│
│            │                                      │算新台幣，即以新台幣│
│            │                                      │300 元以上900 元以下│
│            │                                      │折算1 日。          │
├──────┼───────────────────┼──────────┤
│90年1 月10日│犯最重本刑為5 年以下有期徒刑以下之刑之│同上                │
│修正之刑法第│罪，而受6 個月以下有期徒刑或拘役之宣告│                    │
│41條第1 項（│，因身體、教育、職業、家庭之關係或其他│                    │
│中間時法）  │正當事由，執行顯有困難者，得以1 元以上│                    │
│            │3 元以下折算1 日，易科罰金。但確因不執│                    │
│            │行所宣告之刑，難收矯正之效，或難以維持│                    │
│            │法秩序者，不在此限。                  │                    │
├──────┼───────────────────┼──────────┤
│94年2 月2 日│犯最重本刑為5 年以下有期徒刑以下之刑之│                    │
│修正、95年7 │罪，而受6 個月以下有期徒刑或拘役之宣告│                    │
│月1 日施行之│者，得以新臺幣1 千元、2 千元或3 千元折│                    │
│刑法第41條第│算1 日，易科罰金。但確因不執行所宣告之│                    │
│1 項（裁判時│刑，難收矯正之效，或難以維持法秩序者，│                    │
│法即現行法）│不在此限。                            │                    │
├──────┴───────────────────┴──────────┤
│綜上比較，以中間時法較有利於被告。                                        │
└─────────────────────────────────────┘
附錄本案論罪法條：
修至前商業會計法第71條
商業負責人、主辦及經辦會計人員或依法受託代他人處理會計事
務之人員有左列情事之一者，處五年以下有期徒刑、拘役或科或
併科新台幣15萬元以下罰金：
一、以明知為不實之事項，而填製會計憑證或記入帳冊者。
二、故意使應保存之會計憑證、帳簿報表滅失毀損者。
三、意圖不法之利益而偽造、變造會計憑證、帳簿報表內容或撕
    毀其頁數者。
四、故意遺漏會計事項不為記錄，致使財務報表發生不實之結果
    者。
五、其他利用不正當方法，致使會計事項或財務報表發生不實之
    結果者。
中華民國刑法第339條
（普通詐欺罪）
意圖為自己或第三人不法之所有，以詐術使人將本人或第三人之
物交付者，處5 年以下有期徒刑、拘役或科或併科1 千元以下罰
金。
以前項方法得財產上不法之利益或使第三人得之者，亦同。
前二項之未遂犯罰之。
